臺灣宜蘭地方法院刑事判決　　　　　　　　100年度訴字第6號
公　訴　人　台灣宜蘭地方法院檢察署檢察官
被　　　告　林榮杉
上列被告因違反毒品危害防制條例案件，經檢察官提起公訴（99
年度毒偵字第691號、第757號、第819號），嗣於本院準備程序
進行中，被告就被訴事實為有罪之陳述，經本院告知簡式審判程
序意旨，並聽取公訴人及被告之意見後，本院合議庭裁定改由受
命法官獨任依簡式審判程序審理，並判決如下：
    主  文
林榮杉施用第一級毒品，累犯，處有期徒刑壹年；又施用第一級
毒品，累犯，處有期徒刑壹年；又施用第一級毒品，累犯，處有
期徒刑壹年，扣案針筒壹支、塑膠分裝袋壹個，均沒收。應執行
有期徒刑貳年，扣案針筒壹支、塑膠分裝袋壹個，均沒收。
    事  實
一、林榮杉於民國88年間，因施用毒品案件，經本院以88年度毒
    聲字第663號裁定送勒戒處所觀察、勒戒，認有繼續施用之
    傾向，經本院以89年度毒聲字第20號裁定令入戒治處所施以
    強制戒治，於民國90年6月19日強制戒治期滿出所，經台灣
    宜蘭地方法院檢察署檢察官以90年度戒毒偵字第27號不起訴
    處分確定；於91年間，復因施用毒品案件，經本院91年度訴
    字第82號刑事判決判處有期徒刑1年、6月，應執行有期徒刑
    1年4月確定，並經本院以91年度毒聲字第22號裁定令入戒治
    處所施以強制戒治；於92年間，又因施用毒品案件，經本院
    92年度訴字第69號刑事判決判處有期徒刑1年2月、7月，應
    執行有期徒刑1年5月確定，並經本院以92年度毒聲字第60號
    裁定令入戒治處所施以強制戒治，強制戒治於92年7 月20日
    執行完畢；於94年間，另因施用毒品案件，經本院94年度訴
    字第533號刑事判決判處有期徒刑1年4月確定；於95年間再
    因侵占案件，經本院95年度易字第136號刑事判決判處有期
    徒刑3月確定；於同年間復因竊盜案件，經本院95年度易字
    第99號刑事判決判處有期徒刑8月確定，上開有期徒刑1 年4
    月、3月、8月部分經本院96年度聲減字第438號裁定減刑為
    有期徒刑8月、1月15日、4月；又於96年間因詐欺案件，經
    本院96年度易字第264號刑事判決判處有期徒刑5月，減為有
    期徒刑2月15日確定，並與前開經本院96年度聲減字第438號
    裁定減刑為有期徒刑8月、1月15日、4月之部分，經本院96
    年度聲字第368號裁定定應執行刑有期徒刑1年2月確定，前
    揭定執行刑之部分與本院91年度訴字第82號刑事判決判處應
    執行有期徒刑1年4月、92年度訴字第69號刑事判決判處應執
    行有期徒刑1年5月部分接續執行，於97年6月17日執行完畢
    ；於97年間，另因施用毒品案件，經本院97年度訴字第260
    號刑事判決判處有期徒刑9月，上訴後經撤回上訴確定，甫
    於98年9月11日執行完畢。
二、詎林榮杉仍未戒除毒癮，明知海洛因及甲基安非他命分別為
    毒品危害防制條例第2條第2項第1款、第2款所規定之第一級
    及第二級毒品，不得施用、持有，仍於前受觀察、勒戒執行
    完畢釋放後5年內已再犯施用毒品罪後，基於施用第一級及
    第二級毒品之犯意，為下列行為：
  (一)於99年8月3日20時許，在其位於宜蘭縣羅東鎮○○街110號
    住處，以將海洛因及安非他命同時置入玻璃球內以火燒烤施
    用其霧化煙氣之方式，同時施用海洛因及安非他命1次，嗣
    於99年8月4日20時許，在上開處所為警查獲，經警將其帶返
    回警局後進行採尿送驗後，呈嗎啡及甲基安非他命陽性反應
    而查悉上情。
  (二)於99年9月2日18時許，在其前揭住處，以將海洛因置入玻璃
    球內以火燒烤施用其霧化煙氣之方式，施用海洛因1 次，嗣
    於99年9月2日22時30分許，在上開處所為警查獲，經警將其
    帶返回警局後進行採尿送驗後，呈嗎啡陽性反應而查悉上情
    。
  (三)於99年9月7日19時許為警採尿回溯96小時內某時止，在其前
    揭住處，以將海洛因置於注射針筒摻水注射之方式，施用海
    洛因1次，嗣為警於99年9月7日17時40分許，在宜蘭縣冬山
    鄉○○路192號福德廟內查獲，並扣得針筒1支、塑膠分裝袋
    1 個，經警將其帶返回警局後進行採尿送驗後，呈嗎啡陽性
    反應而查悉上情。
三、案經宜蘭縣政府警察局羅東分局報請台灣宜蘭地方法院檢察
    署檢察官偵查後起訴，經本院合議庭裁定以簡式審判程序審
    理。
    理  由
一、本案被告林榮杉所犯之罪，並非法定刑為死刑、無期徒刑或
    最輕本刑三年以上有期徒刑之罪，亦非高等法院管轄第一審
    之案件，而被告於準備程序中就被訴事實已為有罪之陳述，
    經本院告知簡式審判程序之旨，並聽取被告與公訴人之意見
    後，本院合議庭乃依刑事訴訟法第273條之1第1項規定，裁
    定由受命法官獨任進行簡式審判程序，合先敘明。
二、上開犯罪事實，業據被告於偵查及本院審理時坦承不諱，又
    被告於前述時間為警查獲時，經警採集其尿液送驗之結果，
    確分別呈甲基安非他命及嗎啡類陽性反應（海洛因施用後經
    代謝以嗎啡狀態排出體外），有宜蘭縣政府警察局羅東分局
    99年度毒品犯罪嫌疑人尿液採驗作業管制紀錄、慈濟大學濫
    用藥物檢驗中心檢驗總表各3份附卷可稽，並有被告持有之
    注射針筒1支、塑膠分裝袋1個扣案可資佐憑。是被告上開自
    白確與事實相符，足堪認定。
三、按毒品危害防制條例於92年7月9日修正公布，自93年1月9日
    施行，其中第20條、第23條將施用毒品之刑事處遇程序，區
    分為「初犯」及「5年內再犯」、「5年後再犯」。依其立法
    理由之說明：「初犯」，經觀察、勒戒或強制戒治後，應為
    不起訴處分或不付審理之裁定；經觀察、勒戒或強制戒治執
    行完畢釋放後，「5年內再犯」者，因其再犯率甚高，原實
    施之觀察、勒戒及強制戒治既已無法收其實效，爰依法追訴
    或裁定交付審理。至於經觀察、勒戒或強制戒治執行完畢釋
    放後，「5年後再犯」者，前所實施之觀察、勒戒或強制戒
    治已足以遮斷其施用毒品之毒癮，為期自新及協助其斷除毒
    癮，仍適用「初犯」規定，先經觀察、勒戒或強制戒治之程
    序。從而依修正後之規定，僅限於「初犯」及「5年後再犯
    」二種情形，始應先經觀察、勒戒或強制戒治程序。倘被告
    於5年內已再犯，經依法追訴處罰，縱其第3次（或第3次以
    上）再度施用毒品之時間，在初犯經觀察、勒戒或強制戒治
    執行完畢釋放5年以後，已不合於「5年後再犯」之規定，且
    因已於「5年內再犯」，顯見其再犯率甚高，原實施觀察、
    勒戒或強制戒治，已無法收其實效，即應依該條例第10條處
    罰（參閱最高法院95年度第7次刑事庭會議）。查被告於88
    年間，因施用毒品案件，經本院以88年度毒聲字第663號裁
    定送勒戒處所觀察、勒戒，認有繼續施用之傾向，經本院以
    89年度毒聲字第20號裁定令入戒治處所施以強制戒治，於民
    國90年6月19日強制戒治期滿出所，經台灣宜蘭地方法院檢
    察署檢察官以90年度戒毒偵字第27號不起訴處分確定；於91
    年間，復因施用毒品案件，經本院91年度訴字第82號刑事判
    決判處有期徒刑1年、6月，應執行有期徒刑1年4月確定，並
    經本院以91年度毒聲字第22號裁定令入戒治處所施以強制戒
    治；於92年間，又因施用毒品案件，經本院92年度訴字第69
    號刑事判決判處有期徒刑1年2月、7月，應執行有期徒刑1年
    5月確定，並經本院以92年度毒聲字第60號裁定令入戒治處
    所施以強制戒治，強制戒治於92年7月20日執行完畢；於94
    年間，另因施用毒品案件，經本院94年度訴字第533號刑事
    判決判處有期徒刑1年4月確定；於97年間，復因施用毒品案
    件，經本院97年度訴字第260號刑事判決判處有期徒刑9月，
    上訴後經撤回上訴確定，有台灣高等法院被告前案紀錄表在
    卷可佐，足認被告於強制戒治執行完畢後，5年內已再犯施
    用毒品罪，經依法追訴處罰後，又再犯本件施用第一級、第
    二級毒品之罪，揆諸前揭說明，自應予依法論科。從而，本
    件事證明確，被告犯行洵堪認定，應予依法論科。
四、核被告所為前揭事實欄二(一)之行為，係違反毒品危害防制條
    例第10條第1項施用第一級毒品及同條例第10條第2項施用第
    二級毒品罪；所為前揭事實欄二(二)、(三)之行為，均係違反毒
    品危害防制條例第10條第1項施用第一級毒品罪。其施用前
    分別持有第一級毒品、第二級毒品之低度行為，為其施用第
    一級毒品、第二級毒品之高度行為所吸收，不另論罪。被告
    所為前揭事實欄二(一)之行為係以一行為同時觸犯毒品危害防
    制條例第10條第1項、第2項，為想像競合犯，應從一重之施
    用第一級毒品罪處斷。被告所犯前開3罪，犯意各別，行為
    互殊，應予分論併罰。被告於91年間，因施用毒品案件，經
    本院91年度訴字第82號刑事判決判處有期徒刑1年、6月，應
    執行有期徒刑1年4月確定；於92年間，又因施用毒品案件，
    經本院92年度訴字第69號刑事判決判處有期徒刑1年2月、7
    月，應執行有期徒刑1年5月確定；於94年間，另因施用毒品
    案件，經本院94年度訴字第533號刑事判決判處有期徒刑1年
    4月確定；於95年間再因侵占案件，經本院95年度易字第136
    號刑事判決判處有期徒刑3月確定；於同年間復因竊盜案件
    ，經本院95年度易字第99號刑事判決判處有期徒刑8月確定
    ，上開有期徒刑1年4月、3月、8月部分經本院96年度聲減字
    第438號裁定減刑為有期徒刑8月、1月15日、4月；又於96年
    間因詐欺案件，經本院96年度易字第264號刑事判決判處有
    期徒刑5月，減為有期徒刑2月15日確定，並與前開經本院96
    年度聲減字第438號裁定減刑為有期徒刑8月、1月15日、4月
    之部分，經本院96年度聲字第368號裁定定應執行刑有期徒
    刑1年2月確定，前揭定執行刑之部分與本院91年度訴字第82
    號刑事判決判處應執行有期徒刑1年4月、92年度訴字第69號
    刑事判決判處應執行有期徒刑1年5月部分接續執行，於97年
    6月17日執行完畢；於97年間，另因施用毒品案件，經本院
    97年度訴字第260號刑事判決判處有期徒刑9月，上訴後經撤
    回上訴確定，甫於98年9月11日執行完畢，此有卷附台灣高
    等法院被告前案紀錄表可按，其受有期徒刑之執行完畢，五
    年以內故意再犯有期徒刑以上之本罪，為累犯，依刑法第47
    條第1項加重其刑。爰審酌被告前有多次前科、經觀察、勒
    戒及強制戒治，又經本院多次就其施用毒品犯行判刑後，仍
    未能知所警惕，一再觸犯施用毒品犯行，惟犯罪後坦承不諱
    之態度等一切情狀，分別量處如主文所示之刑，並定應執行
    刑，以示懲儆。於事實欄二(三)查獲時所扣得之針筒1支、塑
    膠分裝袋1個，為被告所有，供施用海洛因所用之物，業據
    被告供述屬實，爰依刑法第38條第1項第2款宣告沒收。至於
    事實欄二(二)查獲時所扣得之針筒1支，被告供承該次係以玻
    璃球施用海洛因，並無以該針筒為該次施用海洛因之行為等
    語，復無證據認定該針筒為被告供施用海洛因所用之物，故
    不為沒收之諭知，附此敘明。
據上論斷，應依刑事訴訟法第273條之1第1項、第299條第1項前
段，毒品危害防制條例第10條第1項、第2項，刑法第11條前段、
第47條第1項、第55條、第38條第1項第2款、第51條第5款，判決
如主文。
本案經檢察官張立言到庭執行職務。
中    華    民    國   100    年    3     月    4     日
                  刑事第二庭  法  官  王耀興
以上正本證明與原本無異。
如不服本判決應於收受送達後十日內向本院提出上訴書狀，並應
敘述具體理由；其未敘述上述理由者，應於上訴期間屆滿後二十
日內向本院補提理由書(均須按他造當事人之人數附繕本)「切勿
逕送上級法院」。
                              書記官  林家妮
中    華    民    國   100    年    3     月    4     日
附錄本案論罪科刑法條：
毒品危害防制條例第10 條
施用第一級毒品者，處六月以上五年以下有期徒刑。
施用第二級毒品者，處三年以下有期徒刑。